【裁判字號】    97,交抗,455
【裁判日期】    970811
【裁判案由】    聲明異議
【裁判全文】
臺灣高等法院高雄分院刑事裁定         97年度交抗字第455號
抗  告  人  交通部公路總局高雄區監理所
代  表  人  陳聰乾
受處分人    甲○○
上列抗告人因受處分人違反道路交通管理處罰條例聲明異議案件
，不服臺灣高雄地方法院中華民國97年6月30日裁定（97年度交
聲字第837號），提起抗告，本院裁定如下：
    主  文
抗告駁回。
    理  由
一、抗告意旨略以：道路交通管理處罰條例吊扣駕駛執照之目的
    ，並非僅為處罰違反道路交通管理事件之行為人，尚有暫時
    禁止行為人於道路上駕駛，以免其短期內再犯之意，以避免
    駕駛人於短期內駕駛動力交通車輛行駛於道路，而危及一般
    用路人，此一考量公眾用路安全之立法，與個人生存權、工
    作權之保障，兩相權衡所保障之利益，堪認上開吊扣駕照之
    規定，尚在立法機關之立法裁量權限範圍內，並無顯然侵害
    受處分人之生存權及工作權。本件受處分人領有職業大客車
    駕駛執照，既係酒後駕駛自用小客車違規而遭取締，則抗告
    人依道路交通管理處罰條例第35條第1項第1款規定吊扣其職
    業大客車之駕駛執照，於法自無不合。是原裁定顯有違誤，
    爰依法提起抗告，請求撤銷原裁定云云。
二、按汽車駕駛人飲用酒類後其吐氣所含酒精濃度超過每公升0.
    25毫克以上者，不得駕車，道路交通安全規則第114條第2款
    定有明文。汽車駕駛人，駕駛汽車經測試檢定有酒精濃度超
    過規定標準者，處新臺幣1萬5千元以上6 萬元以下罰鍰，並
    當場移置保管該汽車及吊扣其駕駛執照1 年，道路交通管理
    處罰條例第35條第1項第1款亦有明文。又道路交通管理處罰
    條例第68條之條文內容，經立法院於民國94年11月23日修正
    通過，總統於94年12月14日以華總一義字第09400199321 號
    令修正公布，嗣由行政院於95年2 月27日以行政院院臺交字
    第0950082898號令發布定自95年3月1日施行，由原條文：「
    汽車駕駛人，因違反本條例及道路交通安全規則之規定，受
    『吊扣』或『吊銷』駕駛執照處分時，『吊扣』或『吊銷』
    其持有各級車類之駕駛執照」，修正為：「汽車駕駛人，因
    違反本條例及道路交通安全規則之規定，受『吊銷』駕駛執
    照處分時，『吊銷』其持有各級車類之駕駛執照」，修正後
    之新法已將「吊扣」之連坐規定排除在外，本件受處分人行
    為時該條文已修正公布施行，自應適用修正後道路交通管理
    處罰條例第68條之規定。
三、經查：
  (一)受處分人甲○○（下稱受處分人）於97年4 月22日21時40分
    許，酒後駕駛車牌號碼EU-3715 號自用小客車，行經高雄縣
    鳳山市○○路時，經警攔檢，測得酒後吐氣所含酒精濃度達
    每公升0.54毫克等情，業據受處分人自承在卷（見原審卷第
    6頁 ），並有酒精濃度測試單及舉發違反道路交通管理事件
    通知單各1 紙在卷可憑（見原審卷第17頁）。職是，受處分
    人酒後吐氣所含酒精濃度既已超過每公升0.25毫克之標準（
    道路交通安全規則第114條第2款參照），則受處分人違反道
    路交通管理處罰條例第35條第1項第1款規定之事實明確，應
    堪認定。
  (二)受處分人係駕駛自用小客車，並非駕駛職業大客車違規，抗
    告人據以裁處吊扣受處分人職業大客車駕駛執照，無非係依
    修正前道路交通管理處罰條例第68條規定「汽車駕駛人，因
    違反本條例及道路交通安全規則之規定，受吊扣或吊銷駕駛
    執照處分時，吊扣或吊銷其持有各級車類之駕駛執照」。惟
    道路交通管理處罰條例第68條已於94年12月14日經總統公布
    修正條文，於95年3月1日施行，修正施行後之條文業已刪除
    「吊扣或」等規定，觀其提案修正理由「原條文將違法或違
    規駕駛人所持有各級車類之駕駛執照一併吊扣，失之過酷，
    影響人民工作及生活過鉅」（詳立法院公報第94卷第70期第
    136頁至第138頁之院會紀錄暨修正道路交通管理處罰條例第
    68條之立法理由，見本院卷第18至20頁），顯見依修正後道
    路交通管理處罰條例第68條之規定，汽車駕駛人因違反道路
    交通管理處罰條例及道路交通安全規則之規定，受「吊扣」
    駕駛執照處分時，僅能「吊扣」違規當時所駕駛車輛之駕駛
    執照，不能再「吊扣」其持有各級車類之駕駛執照，至為顯
    明。
  (三)按法官依據法律獨立審判，為憲法第80條所明定，且依司法
    院大法官會議釋字第137 號、216 號解釋意旨，各機關依其
    職掌就有關法規為釋示之行政命令，法官於審判案件時，固
    可予以引用，但仍得依據法律，表示適當之不同見解，並不
    受其拘束。交通部97年1月24日交路字第0970015997號函釋
    ，固認為領有駕駛執照之駕駛人，於無照駕駛不同級之車輛
    違反道路交通管理處罰條例第35條，應處以罰鍰及吊扣駕駛
    執照時，仍可吊扣其所持有之其他駕駛執照云云，惟此與本
    院認定之法律意見不同，是上開函釋意見為本院所不採，併
    予敘明。
  (四)受處分人駕駛自用小客車違反道路交通管理處罰條例第35條
    第1項第1款之規定，本應吊扣其自用小客車駕駛執照1 年。
    惟按道路交通安全規則第61條第1項第2款規定：「汽車駕駛
    人取得高一級車類之駕駛資格者，應換發駕駛執照，並准其
    駕駛較低級車類之車輛，其規定如左：二已領有大客車駕駛
    執照者，得駕駛大貨車、代用大客車、大客貨兩用車、曳引
    車、小型車、輕型機器腳踏車」。查受處分人因領有較高級
    之職業大客車駕駛執照，此有交通部公路總局高雄區監理所
    97年5 月14日高監駕字第0970021564號函檢附受處分人之職
    業汽車駕駛執照登記書影本1 紙在卷可稽（見原審卷第14、
    15頁），且經換發為該等駕駛執照後，其他較低級等車類即
    不再核發駕駛執照，而直接允許其得駕駛其他級等車類，則
    受處分人既無自用小客車之駕駛執照可供吊扣，即無從執行
    該部分之處分。再者，行政行為，採取之方法所造成之損害
    不得與欲達成目的之利益顯失均衡，行政程序法第7條第3款
    定有明文及行政罰法第18條規定意旨可資參照，故受處分人
    無自用小客車之駕駛執照可供吊扣時，吊扣其職業大客車駕
    駛執照以代之，雖可達成限制受處分人繼續駕駛自用小客車
    行駛之目的，惟亦同時造成限制受處分人繼續駕駛大客車或
    其他較低級等車類行駛之結果，所造成之損害已與欲達成目
    的之利益顯失均衡。且依前開所述修正後即本件行為時之道
    路交通管理處罰條例第68條，既已將「吊扣」各級車類之規
    定予以刪除，抗告人自不能逕行處分吊扣受處分人其他車種
    之職業大客車駕駛執照。抗告人以受處分人無自用小客車駕
    駛執照可供吊扣，而逕行吊扣其職業大客車駕駛執照，顯已
    逾越修正後道路交通管理處罰條例第68條之規範意涵及範圍
    。
四、原審因而認抗告人依道路交通管理處罰條例第35 條第1項第
    1 款之規定，裁處吊扣受處分人職業大客車駕駛執照12個月
    部分（裁決書上未載明駕駛執照種類，惟參酌移送書所載係
    吊扣受處分人職業大客車駕駛執照12個月，見原審卷第2 頁
    ），尚有不當，因而將原處分關於吊扣職業大客車駕駛執照
    12個月部分撤銷，並敘明因受處分人並無自小客車駕駛執照
    可供吊扣，因而改諭知此部分不罰，本院經核並無違誤。抗
    告人猶執前詞，指摘原裁定不當，為無理由，應予駁回。
五、據上論結，應依道路交通案件處理辦法第26條，刑事訴訟法
    第412條，裁定如主文。
中    華    民    國    97    年    8     月    11    日
              刑事第七庭    審判長法  官 莊飛宗
                                  法  官 李嘉興
                                  法  官 孫啟強
以上正本證明與原本無異。
不得再抗告。
中    華    民    國    97    年    8     月    11    日
                                  書記官 黃富美


司法院資訊處製作；財團法人民間司法改革基金會備份。
